【裁判字號】    99,事聲,77
【裁判日期】    991209
【裁判案由】    聲明異議（消債）
【裁判全文】
臺灣屏東地方法院民事裁定              99年度事聲字第77號
異  議  人  萬泰商業銀行股份有限公司
債  務  人  黃惠美
上列債權人因不服本院司法事務官於民國99年10月4日所為之98
年度司執消債更字第99號裁定，聲明異議，本院裁定如下：
    主  文
異議駁回。
    理  由
一、異議人異議意旨略以：本院司法事務官認可更生裁定之理由
    稱債務人為盡清償債務之責，未成年子女之扶養費用幾委由
    配偶負擔，然債務人提出之更生方案每月必要支出8,535 元
    ，包含扶養費4,000 元應予剔除，故債務人每月必要支出應
    為4,535 元，以債務人每月收入18,000元扣除上開必要支出
    ，應尚餘有13,465元可供清償債務，非僅每月繳付10,000元
    ，爰依法聲明異議等語。
二、按本條例之目的，除保障債權人集團性滿足之最大化及公平
    化外，並為賦與債務人重建復甦其經濟生活之機會，故消費
    者債務清理程序制度之構築首需強調生活再建及破綻預防，
    提高債務人工作意願並改善其生活習慣，使能重新出發，從
    而保障其生存權，並促進其義務遂行能力，儘可能永續性回
    復信用。是若還款額度逾越所能負擔之極限過大，債務人勢
    必無以清償，終至喪失其還債之意願，則債權人則因實際受
    償的金額降低，反蒙受實際不利益。因而更生方案是否合理
    、可行，應視債務人財產狀況（含現有資力與將來收入來源
    ）、清償能力及經濟信用等評估，及考量債權人之受償額度
     (如「清算保障原則」─本條例64條第2 項第4 款參照) ，
    予以客觀判斷，始不違背前述說明。
三、經查：
(一)、本件債務人聲請更生，前經本院裁定開始更生程序並命由司
    法事務官進行更生程序，所提更生方案雖未經已申報無擔保
    及無優先權之債權人可決，有98年度司執消債更字第99號案
    卷（下稱執行卷宗）可稽；惟債務人現任祥民有限公司，為
    確有固定薪資收入之人；觀之債務人所提更生方案之條件：
    自認可翌日起分8 年、96期清償，以每月為1 期、每期還款
    金額10,000元，清償總額合計960,000 元，清償成數為無擔
    保及無優先權債權總額1,470,688 元之65.28%，以實際所得
    18,000元，於扣除每月應償還給債權人之金額，固尚餘8,00
    0 元供預留其本人維持基本必要生活所需，異議人爭執債務
    人自陳未成年子女之扶養費幾由配偶支出，於必要支出項目
    中之扶養費4,000 元應予扣除。然依據台灣省屏東縣依內政
    部社會司公佈之99年度每人每月最低生活費9,829 元之標準
    ，核其內容係以一般人支付膳食、交通、勞健保、醫療及其
    他家庭生活等必要費用為範圍，且依通念及現今生活條件，
    每月4,535 元之生活費用支出，顯然過苛，實難維持最低生
    活標準，縱債務人願竭盡還款，參照前開說明，若還款額度
    逾越所能負擔之極限過大，債務人勢必無以償還，終至喪失
    其還債之意願，債權人因實際受償金額降低，反致生不利益
    。
(二)、再參酌債務人前曾陳報債務人全家四口現實際生活支出項目
    及數額為30,000元，其中二名未成年子女之扶養費為12,000
    元（參聲請更生卷98年9 月23日債務人陳報狀），按扶養之
    程度，應按受扶養權利者之需要，與負扶養義務者之經濟能
    力及身分定之，故依債務人與其配偶之收入比例計算應負擔
    之費用，債務人所負擔二名未成年子女之費用約為5,877 元
    ，倘認債務人於財產及收入狀況報告書所載之4,000 元確為
    扶養費，其所提報之數額亦已就原應負擔之範圍為縮減，堪
    認已盡最大還款誠意，是異議人之指摘，尚難可採。綜上，
    本院認為更生方案仍屬公允、適當、可行。
四、核債務人並無前揭本條例第63條第1 項條所定不應認可之消
    極事由存在，故本院司法事務官予以認可該更生方案，以謀
    求債務人經濟生活之更生機會，並無不合。從而，聲明人聲
    明異議，非有理由，應予駁回。
五、爰依民事訴訟法第240條之4第3項裁定如主文。
中    華    民    國    99    年    12    月    9     日
                      民事庭法      官  吳思怡
上為正本係照原本作成
如不服本裁定，應於裁定送達後10日內，以書狀向本院提出抗告
，並繳納抗告費新臺幣1千元
中    華    民    國    99    年    12    月    9     日
                            書  記  官  洪韻雯


司法院資訊處製作；財團法人民間司法改革基金會備份。
